臺灣嘉義地方法院刑事判決
108年度訴字第690號
                                      109年度訴字第327號
公  訴  人  臺灣嘉義地方檢察署檢察官
被      告  江奕霖


指定辯護人  吳奕麟律師
上列被告因違反毒品危害防制條例等案件，經檢察官提起公訴（
107年度偵字第7334號、108年度偵字第4670號）、追加起訴（10
9年度蒞追字第2號），本院判決如下：
    主  文
江奕霖犯如附表編號1至2所示之罪，各處如附表編號1至2所示之
刑及沒收。均緩刑伍年，並應於本判決確定之日起壹年內，向公
庫支付新臺幣拾伍萬元，及向指定之政府機關、政府機構、行政
法人、社區或其他符合公益目的之機構或團體，提供貳佰肆拾小
時之義務勞務。緩刑期間付保護管束。
    犯 罪 事 實
一、江奕霖明知愷他命係毒品危害防制條例第2條第2項所規定之
    第三級毒品，不得販賣，竟意圖營利，基於販賣第三級毒品
    之犯意，以其所有之不詳門號行動電話1支作為聯絡工具，
    在通訊軟體「微信」暱稱「深海大鳳梨營業」販賣愷他命，
　　經嘉義縣警察局朴子分局朴子派出所員警黃○○發現，以「微
    信」暱稱「陳小折」喬裝買家與其聯繫，其即自民國107年9
    月6日6時34分許起至同年9月14日6時20分許止，以「微信」
    暱稱「深海大鳳梨營業」發佈「2.5斤水果禮盒2200，4.5斤
    水果禮盒4200」之文字訊息數則，暗示欲販賣愷他命，藉此
    牟利，並於同年9月14日13時54分、56分、14時1分、3分、1
    5時1分、6分、14分與員警聯繫，商定以新臺幣（下同）4,2
    00元之愷他命1包，在嘉義市○區○○路0號前進行交易。嗣於
    同日15時16分許，江奕霖駕駛車牌號碼000-0000號自用小客
    車（下稱000-0000號車輛）搭載不知情之陳○○（業據撤回告
    訴）前往交易地點前，由江奕霖下車持愷他命1包與員警見
    面，將愷他命1包交付給員警後，員警隨即表明身分，當場
    將江奕霖逮捕，交易因而未遂，並執行附帶搜索，扣得上開
    愷他命1包（驗餘淨重3.545公克）及其所有與本件無關之行
    動電話1支（含門號0000000000號SIM卡1張），因而查獲。
    陳○○見狀駕駛該車逃離現場，並將該自用小客車開往嘉義市
    ○區○○路000號秀泰廣場地下1樓停車場棄置。
二、江奕霖明知陳○○其於107年9月14日15時16分（誤載為15分）
    許，在嘉義市○區○○路0號前，與喬裝為買家之員警進行愷他
    命交易一事，與陳○○無涉，竟基於偽證之接續犯意，對於陳
    ○○是否與其共同販賣第三級毒品之案情有重要關係之事項，
    於108年4月2日9時50分許接受檢察官偵訊時，供前具結，虛
    偽證稱：「（問：當日是否是陳○○要販售K他命給他人，請
    你去載他，並且請你下車去交付K他命？）是。」「（問：
    你所交付給警員的K他命是否是陳○○交給你的？）他叫我去
    的。當時在仁義潭，他在車上交給我的。我開車載到陳○○後
    ，我們就先去仁義潭聊天，之後他交給我的。」「（問：陳
    ○○在何處將該包K他命交付給你？）車上。應該是在來市區
    的路上交給我的。當時進到市區應該是我開車，但是陳○○怎
    麼在車上交付K他命給我，我已經忘記了」云云，足以妨害
    國家司法權之正確行使，嗣於109年5月27日本院準備程序時
    自白偽證犯行，始悉上情。
三、案經嘉義縣警察局朴子分局報告，暨臺灣嘉義地方檢察署（
    下稱嘉義地檢署）檢察官偵查起訴及追加起訴。
    理  由
壹、程序方面：
一、檢察官於第一審辯論終結前，發見有應不起訴或以不起訴為
    適當之情形者，得撤回起訴，刑事訴訟法第269條第1項定有
    明文。查檢察官原認證人陳○○有與被告江奕霖共同販賣第三
    級毒品愷他命未遂之罪嫌，然檢察官已於109年5月27日，以
    109年度聲撤字第30號，撤回對證人陳○○之起訴，此有檢察
    官撤回起訴書1份在卷可佐（見訴字第690號卷第124至128頁
    ），上開部分之起訴既經撤回，訴訟關係業已失其繫屬，本
    院自無庸予以審理。
二、按數人共犯一罪或數罪或一人犯數罪者，為相牽連案件；於
    第一審辯論終結前，得就與本案相牽連之犯罪或本罪之誣告
    罪，追加起訴，刑事訴訟法第7條第1款、第2款、第265條第
    1項定有明文。被告因違反毒品危害防制條例案件，經嘉義
    地檢署檢察官以107年度偵字第7334號、108年度偵字第4670
    號提起公訴繫屬於本院（108年度訴字第690號），檢察官於
    該案第一審言詞辯論終結前，以被告係一人犯數罪之相牽連
    案件，於109年5月27日就被告另涉犯刑法第168條之偽證罪
    以109年度蒞追字第2號追加起訴，並於109年6月1日繫屬於
    本院（109年度訴字第327號），有追加起訴書1份附卷可考
    （見訴字第327號卷第7至9頁），揆諸首開規定，檢察官之
    追加起訴，於法核無不合，本院併就上開案件合併審判。
三、本判決下列所引用被告以外之人於審判外之陳述，經本院提
    示後，檢察官、被告及其辯護人均同意作為證據，而本院審
    酌各該證據作成時之情況，均核無違法不當或證明力明顯過
    低之瑕疵，亦認以其等作為證據應屬適當，是依刑事訴訟法
    第159條之5第1項之規定，認各有證據能力。
四、本判決其餘憑以認定犯罪事實之非供述證據，查無違反法定
    程序取得之情，依同法第158條之4規定反面解釋，亦具證據
    能力。 
貳、實體方面：
一、上開犯罪事實，業據被告於偵查、本院準備程序及審理時均
    坦承不諱（見偵字第7334號卷第273至277頁，訴字第690號
    卷第100至105、144至149、176至193頁），核與證人陳○○於
    警詢及偵查時之證述、證人即被告之父親江○○、證人黃○○、
    證人即員警許○○於偵查時之證述相符（見偵字第7334號卷第
    57至59、69至71、175至177、287至289、305至307、317至3
    21頁），復有微信通訊紀錄譯文、搜索扣押筆錄、扣押物品
    收據、扣押物品目錄表、車輛詳細資料、勘察採證同意書、
    RAU-0292號車輛GPS行車軌跡、三親等資料查詢結果、松泰
    資產管理股份有限公司107年10月18日（107）松函檢字第00
    01號函、嘉義市政府警察局107年10月22日嘉市警保字第107
    0013252號函及所附000-0000號車輛107年9月14日14時至16
    時行經路口一覽表、嘉義縣警察局朴子分局證物採驗表各1
    份、台灣大哥大資料查詢2份、職務報告4份、監視器錄影畫
    面翻拍照片2張、搜索扣押物品照片4張、微信文字及通訊紀
    錄照片11張、證物照片4張在卷可查（見警卷第11至28、35
    頁，偵字第7334號卷第49、73至100、165至166、171至172
    、183、199至203、233至237頁，訴字第690號卷第96頁）。
    且扣案疑似愷他命之白色結晶粉末1包，送請高雄市立凱旋
    醫院鑑定，鑑定結果為：檢出愷他命成分，驗餘淨重3.545
    公克等情，有該院107年10月23日高市凱醫驗字55769號濫用
    藥物成品檢驗鑑定書1份附卷可稽（見偵字第7334號卷第223
    頁），並有上開愷他命1包扣案可資佐證，足證被告確有販
    賣第三級毒品未遂、偽證之犯行。
二、我國查緝毒品之施用或販賣一向執法甚嚴，對於販賣毒品者
    尤科以重度刑責，又販賣毒品既係違法行為，當非可公然為
    之，亦無公定價格，且容易分裝並增減份量，而每次買賣之
    價量，可能隨時依雙方關係深淺、資力、需求量及對行情之
    認知、來源是否充裕、查緝是否嚴謹、購買者被查獲時供述
    購買對象之可能風險之評估等情形，而異其標準，非可一概
    而論；而買受毒品之人通常亦無法探知販毒者賺取利潤幾何
    ，是販賣毒品之利得，除販毒者坦承犯行或價量俱臻明確外
    ，委難察得實情，販賣之人從價差或量差中牟利之方式雖異
    ，其意圖營利之販賣行為則同一。是以因愷他命微價高，販
    賣者率有利益可圖，被告販賣愷他命，如無利益可得，又豈
    會甘冒遭警查獲可能處以重刑之風險而如此作為，且被告於
    本院準備程序時自承：我是賺吃的，我大約抽取100元至200
    元的毒品施用等語（見訴字第690號卷第103頁），足證被告
    係從販入與賣出之量價差異汲取利潤，其販賣愷他命主觀上
    具有意圖營利之目的，至為灼然。
三、綜上，上揭補強證據足資擔保被告所為之任意性自白，核與
    事實相符。本件事證明確，被告之犯行，均洵堪認定，各應
    予依法論科。
參、新舊法比較：
    按行為後法律有變更者，適用行為時之法律。但行為後之法
    律有利於行為人者，適用最有利於行為人之法律，刑法第2
    條第1項定有明文。本件被告行為後，毒品危害防制條例第4
    條第3項規定，業於109年1月15日修正公布施行，並於同年7
    月15日生效。修正前毒品危害防制條例第4條第3項規定：「
    製造、運輸、販賣第三級毒品者，處7年以上有期徒刑，得
    併科新臺幣7百萬元以下罰金」，修正後條文則規定：「製
    造、運輸、販賣第三級毒品者，處7年以上有期徒刑，得併
    科新臺幣1千萬元以下罰金」，經比較修正前、後規定，毒
    品危害防制條例第4條第3項規定，構成要件固未變更，然其
    罰金之刑度較修正前提高。另毒品危害防制條例第17條第2
    項規定，修正後已明定於偵查及歷次審判中均自白者，始可
    減輕其刑。是經比較新舊法之結果，修正後之上開規定未有
    利於被告，依刑法第2條第1項前段規定，自應適用被告行為
    時即修正前毒品危害防制條例第4條第3項、第17條第2項規
    定。
肆、論罪科刑：
一、犯罪事實一部分：
(一)行為人如原即具有販毒營利之決意，雖遭警設計誘捕致實際
    上不能完成毒品交易時，因行為人原即具有販賣毒品之意思
    ，客觀上又已著手於販賣之行為，自應成立販賣毒品未遂罪
    （最高法院92年度台上字第4527號判決意旨參照）。是核被
    告所為，係犯修正前毒品危害防制條例第4條第6項、第3項
    之販賣第三級毒品未遂罪。
(二)被告著手販賣愷他命前，所犯意圖販賣而持有第三級毒品罪
    ，與嗣後著手而犯販賣第三級毒品未遂罪間，有法條競合之
    適用，應論以販賣第三級毒品未遂罪，故其意圖販賣而持有
    之犯行，不另論罪（最高法院101年度第10次刑事庭會議決
    議參照）。又被告著手販賣愷他命1包，驗餘淨重為3.545公
    克，業如前述，且無證據證明販賣前持有第三級毒品之純質
    淨重已達20公克以上，故被告販賣愷他命前持有第三級毒品
    之行為，即屬不罰之行為。
二、犯罪事實二部分：　　
(一)核被告所為，係犯刑法第168條之偽證罪。被告於108年4月2
    日9時50分許，在檢察官偵訊時數次之偽證行為，各次行為
    之地點相同，於時間上亦屬密切接近，依一般社會健全觀念
    ，實難以強行分開，在刑法評價上，以視為數個舉動之接續
    作為較為合理，應以接續犯論以包括1罪。
(二)檢察官於追加起訴書犯罪事實欄中，已載明被告有上開偽證
    之犯行，然未敘及被告於同日檢察官偵訊時證述「（問：陳
    ○○在何處將該包K他命交付給你？）車上。應該是在來市區
    的路上交給我的。當時進到市區應該是我開車，但是陳○○怎
    麼在車上交付K他命給我，我已經忘記了」之偽證行為，惟
    上開部分與檢察官追加起訴，並經本院判決有罪之部分，係
    屬一行為，具有接續犯之實質上一罪關係，為起訴效力所及
    ，本院自得併予審判。
三、被告所犯上揭販賣第三級毒品未遂罪、偽證罪2罪，犯意各
    別，行為互殊，應予分論併罰。
伍、減輕部分：
一、犯罪事實一部分：
(一)被告於偵查及本院準備程序及審理時，均自白有本件販賣第
    三級毒品未遂犯行，已如前述，爰依修正前毒品危害防制條
    例第17條第2項規定減輕其刑。
(二)被告著手販賣第三級毒品之犯行而未遂，爰依刑法第25條第
    2項規定減輕其刑，並依法遞減輕之。
(三)刑法第59條酌減之適用：按刑法第59條之酌量減輕其刑，必
    須犯罪另有特殊之原因與環境等，在客觀上足以引起一般同
    情，認為即予宣告法定低度刑期尤嫌過重者，始有其適用（
    最高法院45年台上字第1165號判例意旨參照）。被告之辯護
    人雖請求依刑法第59條規定，酌減其刑等語。然查，本件被
    告一開始於警詢、偵查時均否認犯罪，直至最後一次偵查時
    始坦承犯行，且於偵查時，為獲得供出共犯減輕其刑，虛偽
    證稱證人陳○○為共犯，又其於犯罪時，亦無任何特殊之原因
    與環境等因素，在客觀上顯然不足以引起一般同情，而被告
    上揭販賣第三級毒品未遂犯行，於偵查及審判中自白犯行，
    經本院以毒品危害防制條例第17條第2項規定，及依刑法第2
    5條第2項規定，各減輕其刑，已如前述，參諸上開判例，自
    無適用刑法第59條酌量減輕其刑之餘地。
二、犯罪事實二部分：　　
　　證人因違反毒品危害防制條例案件，經嘉義地檢署偵查後，
    以107年度偵字第7334號、108年度偵字第4670號提起公訴乙
    節，有上開起訴書、臺灣高等法院被告前案紀錄表各1份在
    卷可參，而被告於前揭案件起訴後之109年5月27日本院準備
    程序時自白偽證犯行，有本院準備程序筆錄1份在卷可查（
    見訴字第690號卷第100至105頁），爰依刑法第172條規定減
    輕其刑。
陸、茲以行為人之責任為基礎，爰審酌被告明知毒品為國家嚴加
    查緝的物品，仍鋌而走險，無視於國家杜絕毒品危害之禁令
    ，不思以正當途徑獲取財物，為一己之私利，竟販賣愷他命
    ，以圖不法所得，足以使購買施用者導致生理及心理毒害，
    助長毒品之氾濫，於檢察官偵查時，令其供前具結後，詎仍
    為虛偽陳述，影響國家司法權之正確行使，並衡酌其坦承犯
    行，態度良好，販賣毒品之數量非鉅，獲利亦甚微，暨其自
    陳國中畢業之智識程度，家中從事租車服務，目前在家幫忙
    ，與父母親、哥哥、大嫂、姪女同住，及其犯罪動機、目的
    、手段等一切情狀，量處如附表所示之刑。又被告所犯偽證
    罪並非最重本刑5年以下有期徒刑之罪，是縱本院判處有期
    徒刑2月，依刑法第41條第1項規定之反面解釋，亦不得易科
    罰金，附此敘明。
柒、被告前未曾因故意犯罪受有期徒刑以上刑之宣告，素行良好
    ，有臺灣高等法院被告前案紀錄表1份在卷可參，念及被告
    坦承犯行，已如上述，態度良好，其因一時思慮欠週而罹刑
    章，經此偵查及科刑教訓後，應知警惕諒信無再犯之虞，本
    院認以暫不執行其刑為適當，爰予以宣告緩刑5年，以啟自
    新。並斟酌被告法紀觀念淡薄，為收預防其再度犯罪之效，
    爰依刑法第74條第2項第4款、第5款規定，命被告於本案判
    決確定後1年內，向公庫支付新臺幣15萬元，及向指定之政
    府機關、政府機構、行政法人、社區或其他符合公益目的之
    機構或團體，提供240小時之義務勞務；復依刑法第93條第1
    項第2款規定，宣告於緩刑期間付保護管束。如未履行本判
    決所諭知之負擔情節重大者，檢察官得依法聲請撤銷對被告
    所為之緩刑宣告，應併敘明。
捌、沒收部分：
一、按毒品危害防制條例第2條第2項規定，毒品依其成癮性、濫
    用性及對社會危害性分為四級，並就製造、運輸、販賣、意
    圖販賣而持有、以非法方法使人施用、引誘他人施用及轉讓
    等行為，分別定其處罰。至施用或持有第三、四級毒品，因
    其可罰性較低，故予除罪化，僅就施用及持有第一、二級毒
    品科以刑罰。惟鑑於第三、四級毒品均係管制藥品，特於同
    條例第1條之1明定無正當理由，不得擅自持有；第18條第1
    項後段復規定查獲之第三、四級毒品，無正當理由而擅自持
    有者，沒入銷燬之。從而，依同條例第18條第1項後段應沒
    入銷燬之毒品，專指查獲之施用、持有第三、四級毒品而言
    ；倘係查獲之製造、運輸、販賣、意圖販賣而持有、以非法
    方法使人施用、引誘他人施用及轉讓之第三、四級毒品，既
    屬同條例相關法條明文規定處罰之犯罪行為，即非該條項應
    沒入銷燬之範圍。又同條例第19條第1項所定「供犯罪所用
    或因犯罪所得之物」，係指犯第4條至第9條、第12條、第13
    條或第14條第1項、第2項之罪所用或所得之物，不包括毒品
    本身在內，自不得為第三、四級毒品之沒收依據。同條例對
    於查獲之製造、運輸、販賣、意圖販賣而持有、以非法方法
    使人施用、引誘他人施用及轉讓第三、四級毒品之沒收，並
    無特別規定，如其行為已構成犯罪，則該毒品即屬不受法律
    保護之違禁物，應回歸刑法之適用，依刑法第38條第1項之
    規定沒收之（最高法院96年度台上字第7268號、96年度台上
    字第6581號、96年度台上字第6867號判決要旨參照）。
二、扣案之愷他命1包（驗餘淨重3.545公克），屬違禁物，依上
    開判決意旨，應依刑法第38條第1項規定，宣告沒收之。又
    扣案之盛裝愷他命之包裝袋1個，無論依何種方式分離，於
    鑑定後會有極微量毒品殘留其中，此為本院職務上已知之事
    實，應視為毒品之一部併依上述規定，均沒收之。
三、未扣案之行動電話1支（含不詳門號SIM卡1張），係被告所
    有，用以本件與員警聯絡，供販賣毒品犯罪使用，業據被告
    於本院審理時供承在卷（見訴字第690號卷第181頁），應依
    毒品危害防制條例第19條第1項規定，宣告沒收之，於全部
    或一部不能沒收或不宜執行沒收時，再依刑法第38條第4項
    之規定，追徵其價額。
四、扣案之行動電話1支（含門號0000000000號SIM卡1張），為
    被告所有供私人使用，與本件販賣毒品無關等情，為被告於
    本院審理時所自陳（見訴字第690號卷第181頁），足認上開
    行動電話1支及SIM卡1張，與本件犯行無關，爰不予諭知沒
    收之。
據上論斷，應依刑事訴訟法第299條第1項前段，毒品危害防制條
例第4條第6項、第3項（修正前）、第17條第2項（修正前）、第
19條第1項，刑法第2條第1項前段、第11條、第168條、第25條第
2項、第172條、第74條第1項第1款、第2項第4款、第5款、第93
條第1項第2款、第38條第1項、第4項，判決如主文。
本案經檢察官姜智仁提起公訴，檢察官劉達鴻追加起訴，檢察官
劉達鴻到庭執行職務。
中　　華　　民　　國　　110 　年　　2 　　月　　24　　日
                  刑事第一庭  審判長  法  官  卓春慧
                                      法  官  吳育汝
                                      法  官  林家賢
以上正本證明與原本無異。
如不服本判決應於收受判決後20日內向本院提出上訴書狀，並應
敘述具體理由；其未敘述上訴理由者，應於上訴期間屆滿後20日
內向本院補提理由書（均須按他造當事人之人數附繕本）「切勿
逕送上級法院」。
中　　華　　民　　國　　110 　年　　2 　　月　　24　　日
                                      書記官  張子涵
附錄法條：
毒品危害防制條例第4條第3項（修正前）：
製造、運輸、販賣第三級毒品者，處7年以上有期徒刑，得併科
新臺幣7百萬元以下罰金。
刑法第168條：
於執行審判職務之公署審判時或於檢察官偵查時，證人、鑑定人
、通譯於案情有重要關係之事項，供前或供後具結，而為虛偽陳
述者，處7年以下有期徒刑。
附表：
編號 犯罪事實 所犯之罪及宣告刑   1 犯罪事實一 江奕霖販賣第三級毒品，未遂，處有期徒刑壹年玖月；扣案之愷他命壹包（驗餘淨重參點伍肆伍公克）、盛裝愷他命之包裝袋壹個，均沒收之；未扣案之行動電話壹支（含不詳門號SIM卡壹張）沒收之，於全部或一部不能沒收或不宜執行沒收時，追徵其價額。   2 犯罪事實二 江奕霖犯偽證罪，處有期徒刑貳月。